臺灣高雄地方法院刑事判決　　　　　　　94年度易字第1458號
公　訴　人　臺灣高雄地方法院檢察署檢察官
被　　　告　甲○○
　　　　　　　　　　另案於臺灣高雄監獄執行中）
　　　　　　乙○○
上列被告等因竊盜案件，經檢察官提起公訴（94年度核退偵字第
274 號），本院判決如下：
    主  文
甲○○、乙○○結夥三人以上竊盜，均處有期徒刑柒月。
    事  實
一、甲○○、乙○○及姓名年籍均不詳之成年男子，於民國93年
    3 月23日下午14時40分許，分乘2 部機車（甲○○騎乘車牌
    號碼TXS ─558 號輕型機車；乙○○則騎乘不詳車牌號碼之
    機車搭載姓名年籍均不詳之成年男子）行經高雄市○○區○○路272 巷1 弄2 號丁○○住處旁，因見丁○○所有四角型
    鋼管置於該處，乃共同意圖為自己不法之所有，並基於犯意
    聯絡，由該姓名年籍均不詳之成年男子在旁把風，甲○○、
    乙○○則下車竊取丁○○所有四角型鋼管6 支【約10公斤，
    每支價值新臺幣（下同）250 元，合計1,500 元】，而結夥
    3 人竊盜，得手後，待甲○○、乙○○將上開鋼管搬至甲○○前開輕型機車腳踏板上時，為丁○○發現，乃報警當場查
    獲甲○○，而乙○○及該姓名年籍均不詳之成年男子則乘隙
    共乘另部機車逃逸。
二、案經經高雄市政府警察局小港分局報告臺灣高雄地方法院檢
    察署檢察官偵查起訴。
    理  由
一、訊據被告甲○○坦承竊盜犯行，惟辯稱：伊騎乘機車搭載被
    告乙○○至現場後，由其1 人行竊，與被告乙○○無關，且
    無另外第3 人共同行竊等語；至被告乙○○則否認竊盜犯行
    ，辯稱：被告甲○○騎乘機車搭載伊經過案發地點時，其下
    車小便，被告甲○○就搬運鋼管，不久，就見6 、7 人追打
    被告甲○○，伊就逃跑，適友人騎機車經過該處，乃搭載其
    離開現場，並無結夥3 人竊盜之事等語。經查：
  (一)被告甲○○於93年3 月23日下午14時40分許，騎乘車牌號碼
    TXS ─558 號輕型機車行經高雄市○○區○○路272 巷1 弄
    2 號被害人丁○○住處旁，因見被害人丁○○所有四角型鋼
    管置於該處，乃下車竊取被害人丁○○所有四角型鋼管6 支
    ，得手後，待被告甲○○將上開鋼管搬至前開輕型機車腳踏
    板上時，為被害人丁○○發現，乃報警當場查獲被告甲○○
    ，並於被告甲○○前開輕型機車腳踏墊上查扣鋼管6 支之事
    實，業為被告甲○○、乙○○列為不爭執之事項（詳本院卷
    第35頁第10行以下），並經被害人丁○○於警詢中證述明確
    （詳警卷第3 頁）；復有搜索扣押筆錄、扣押物品收據、扣
    押收據、扣押物品目錄表、贓物認領保管單及現場照片附警
    卷可參（詳警卷第4 頁至第8 頁、第17頁至第18頁），是此
    部分之事實，應堪認定【本件卷內所有證據資料部分，被告
    2 人及檢察官均同意可當證據使用（詳本院卷第35頁至第37
    頁），本院審酌上開證據作成時之情況，認為適當，依刑事
    訴訟法第159 條之5 第1 項規定，應有證據能力】。
  (二)又被告甲○○、乙○○與姓名年籍均不詳之成年男子共同竊
    取鋼管之事實，業據被告甲○○於警詢中陳稱：係跟「阿發
    」（即被告乙○○）及另1 名不認識之男子一起作案，伊騎
    1 部輕型機車TXS ─558 號，「阿發」載不詳男子一起到達
    ，該名男子年約20幾歲，渠3 人騎經該處發現鐵條（應為鋼
    管），被告乙○○就提議要行竊，故下車偷拿等語明確（詳
    警卷第1 頁背面第5 行至第9 行；第2 頁背面第12行至第13
    行）；於偵查中供陳：（檢察官問：你們3 人如何偷？）被
    告乙○○要其將鋼管置於機車上，伊照辦，另1 人騎1 輛車
    在其旁邊看等語綦詳（詳93年度偵字第6542號卷第12頁第2
    行至第3 行）。核與被害人丁○○於警詢中證稱：被告甲○○與在逃嫌犯各騎1 部機車，分工將其所有鋼管拿出後，置
    於機車腳踏板上，伊見到後立即前往，被告甲○○欲騎裝著
    鋼管之TXS ─558 號機車逃走，嗣被其擋下經警逮捕，另2
    人嫌犯就騎機車逃逸等語相符（詳警卷第3 頁第1 行至第3
    行）。被告甲○○嗣後固翻異前供，改稱：本件由其1 人行
    竊，與被告乙○○無關，製作警詢筆錄會害怕，不知事情嚴
    重性等語，然本院審酌：
  關於被告甲○○為何於警詢中供陳3 人涉案一節，被告甲○○先稱：係警察要其這樣說的，當時頭暈暈的等語（詳本院
    卷第34頁倒數第8 行以下）；再稱：製作筆錄會害怕等語（
    詳本院卷第72頁第1 行以下），前後所述已不一致。況被告
    甲○○自82年起，即因違反麻醉藥品管理條例、毒品危害防
    制條例案件，先後被法院裁定訓誡、假日生活輔導、觀察勒
    戒、強制戒治及判刑等情，有臺灣高等法院被告前案紀錄表
    可參，顯見在本次竊盜犯行之前，被告甲○○已經歷多次警
    察調查及偵、審程序，就刑事訴訟關於被告詢問程序，顯非
    毫無經驗，亦知構陷他人之嚴重性，其並非初次應訊，依其
    應訊之內在心理狀態而言，衡情應無因害怕而誣指被告乙○○之情事；另被告甲○○於製作警詢筆錄時，警察並未施以
    強暴、脅迫及利誘等不正方法，已據被告甲○○自承在卷（
    詳本院卷第34頁倒數第6 行以下），則依被告甲○○應訊時
    之客觀外在環境，亦無遭受外力干擾之情事，其嗣後翻異前
    供，並以上開情詞置辯，實難採信。
  另被告乙○○於警詢中陳稱：經過案發地點時，看見放置鋼
    管，伊向被告甲○○表示該物品可資源回收，被告甲○○就
    將機車停下，過去搬鋼管等語（詳94年度核退偵字第274 號
    卷第6 頁第13行以下）；於偵查中供稱：（檢察官問：東西
    「即鋼管」是否要載去賣？）是，約賣50元至60元；（檢察
    官問：為何要偷？）因為要賣等語（詳94年度核退偵字第
    274 號卷第26頁倒數第3 行至第27頁第1 行）。因被告乙○○發現鋼管後，即向被告甲○○表示可以資源回收，核與被
    告甲○○於警詢及偵查中之陳述相符；且被告乙○○亦知行
    竊鋼管之目的係要變賣，顯見被告乙○○確實提議竊取鋼管
    變賣，應參與本件竊盜犯行甚明。又就提議竊盜一事，本院
    於審判期日互以證人身分分別詰問被告2 人，被告乙○○於
    本院審理中先證稱：去小便時，表示可以資源回收等語（詳
    本院卷第68頁第14行以下）；惟當被告甲○○詰以：其已將
    鋼管放在手上，尚未放至車上時，方詢問可否資源回收等語
    時，被告乙○○則稱：是等語，並續證陳：因在巷子背對被
    告甲○○小便，伊未見到被告甲○○有無拿鋼管，只知道他
    有問那個問題（即資源回收）等語（詳本院卷第69頁第2 行
    至第12行），其中就何人表明資源回收【先證陳由其表示可
    資源回收，嗣稱由被告甲○○詢問可資源回收】之事實，被
    告乙○○前後證述並不一致；況如被告乙○○僅單純下車小
    便，並未提議被告甲○○竊取鋼管，且於被告甲○○已欲將
    鋼管搬至機車上時，始詢及被告乙○○可否資源回收等問題
    ，則被告乙○○既與本件犯行無關，為何於被告甲○○被查
    獲時即逃離現場？而被告乙○○如未參與本案，基於被告2
    人已相識10年（詳被告乙○○之陳述，參94年度核退偵字第
    27 4號卷第6 頁第4 行至第6 行），且相約外出，顯見彼此
    感情甚佳，則被告甲○○於警詢時，在內在心理及外觀客觀
    環境均無壓力下，應不至於攀誣被告乙○○，其仍願供出被
    告乙○○涉案，足徵被告乙○○應參與本件竊盜犯行。從而
    ，被告乙○○否認本件犯行；被告甲○○翻異前供，並於本
    院審理中改為被告乙○○有利之證述，分屬卸責、迴護之詞
    ，不可採信。
  再者，被告乙○○辯陳：被告甲○○被查獲時，適友人騎機
    車經過該處，乃搭載其離開現場，現場並無第3 人存在等語
    ，雖與被告甲○○於本院審理中之證詞相符。惟被告2 人與
    另名姓名年籍均不詳之成年男子共同行竊之事實，已據被告
    甲○○於警詢及偵查中陳述明確，核與被害人丁○○警詢中
    證述之情節相符。本院審酌被告乙○○於本院審理中證陳：
    不認識搭載伊離開現場之人，亦不知姓名，僅見過1 、2 次
    等語（詳本院卷第67頁第4 行以下），則該名男子如碰巧經
    過案發現場，由於被告甲○○已因竊盜被查獲，且被害人丁○○亦自後追呼被告乙○○（參被告甲○○證詞，詳本院卷
    第74頁倒數第8 行），在該名男子與被告乙○○並不熟識，
    且面對被害人等追呼被告乙○○為竊賊之情形下，既無相當
    交情，為免遭惹助嫌犯逃跑之質疑，或被誤會為竊嫌，衡情
    應無停車搭載被告乙○○逃離現場之理，是被告乙○○、甲○○前開辯詞、證詞，均不可採信。況被告2 人如共乘機車
    同至現場，則在竊盜行為完成後，被告甲○○應再以同車搭
    載被告乙○○離開現場，而被告甲○○被查獲時，正欲騎乘
    機車離去，且機車腳踏板上已置放鋼管6 支之事實，已據被
    害人丁○○證述如前，並有查獲現場照片可參，顯見查獲當
    時，竊盜行為業已完成，被告甲○○既已坐上機車欲離開現
    場，此時被告乙○○亦無逗留現場之必要，當應隨同被告甲○○，並坐在機車後座上，方能同時離去，惟查獲當時，被
    告乙○○並未在被告甲○○機車後座上，反由其他機車搭載
    離開現場，亦徵被告2 人及姓名年籍均不詳之成年男子係分
    乘2 部機車至現場行竊，其中該姓名年籍均不詳之成年男子
    係於現場把風、接應，方能於被告甲○○被查獲時，即時搭
    載被告乙○○離開現場。從而，被告乙○○、甲○○辯稱：
    本件並無第3 人參與竊盜犯行，不可採信。
  (三)從而，本件事證明確，被告乙○○、甲○○結夥3 人竊盜之
    犯行，均堪以認定。
二、核被告甲○○、乙○○所為，均係犯刑法第321 條第1 項第
    4 款結夥三人以上竊盜罪。被告2 人與該姓名年籍均不詳之
    成年男子間就上開犯行，有犯意聯絡及行為分擔，均為共同
    正犯。爰審酌被告2 人均正值青年，竟不思以正常管道取得
    才務，擅自竊取他人物品，行為實有非議之處，並參以本件
    並未達成和解及竊取物品價值等一切情狀，分別量處如主文
    所示之刑。
據上論斷，應依刑事訴訟法第299 條第1 項前段，刑法第28條、
第321 條第1 項第4 款，判決如主文。
案經檢察官丙○○到庭執行職務。
中　　華　　民　　國　　94　　年　　11　　月　　22　　日
                  刑事第一庭    審判長法  官 黃建榮
                                      法  官 陳宛榆
                                      法  官 方百正
以上正本證明與原本無異。
如不服本判決，應於收受送達後10日內向本院提出上訴書狀。
中　　華　　民　　國　　94　　年　　11　　月　　23　　日
　　　　　　　　　　　　　　　        書記官 郭素蓉
附錄本案論罪科刑法條：
刑法第321條
犯竊盜罪而有左列情形之一者，處6 月以上、5 年以下有期徒刑
：
一  於夜間侵入住宅或有人居住之建築物、船艦或隱匿其內而犯
    之者。
二  毀越門扇、牆垣或其他安全設備而犯之者。
三  攜帶兇器而犯之者。
四  結夥三人以上而犯之者。
五  乘火災、水災或其他災害之際而犯之者。
六  在車站或埠頭而犯之者。
前項之未遂犯罰之。
